臺灣高等法院刑事判決
111年度上易字第456號
上  訴  人  
即  被  告  蔡吳春花

送達代收人  蔡紋堯
輔  佐  人  蔡紋堯
上列上訴人因侵占案件，不服臺灣臺北地方法院110年度易字第3
16號，中華民國111年1月27日第一審判決（起訴案號：臺灣臺北
地方檢察署109年度偵緝字第1877號），提起上訴，本院判決如
下：
    主  文
原判決關於科刑之部分撤銷。
蔡吳春花犯侵占罪，處有期徒刑陸月，如易科罰金，以新臺幣壹
仟元折算壹日。緩刑貳年。
    理  由
一、按民國110年6月16日修正公布、同月18日施行之刑事訴訟法
    第348條規定：「上訴得對於判決之一部為之。對於判決之
    一部上訴者，其有關係之部分，視為亦已上訴。但有關係之
    部分為無罪、免訴或不受理者，不在此限。上訴得明示僅就
    判決之刑、沒收或保安處分一部為之。」又同日修正公布、
    施行之刑事訴訟法施行法第7條之13規定：「中華民國110年
    5月31日修正通過之刑事訴訟法施行前，已繫屬於各級法院
    之案件，於施行後仍適用修正前刑事訴訟法第348條規定；
    已終結或已繫屬於各級法院而未終結之案件，於施行後提起
    再審或非常上訴者，亦同。」上開規定，依最高法院110年
    度台上大字第5375號裁定意旨，應解為於原審級案件終結後
    提起上訴時，應以提起各個不同審級上訴時，刑事訴訟法第
    348條是否已經修正施行，作為究應適用新法或舊法決定其
    上訴範圍之時點。本案係於上開規定修正施行後之111年3月
    28日始繫屬於本院，有臺灣臺北地方法院111年3月25日北院
    忠刑繼110易316字第1110002811號函其上之本院收文戳章附
    卷可考（見本院卷第3頁）。是本案上訴之效力及其範圍，
    應依現行刑事訴訟法第348條規定判斷。本案原審判決後，
    被告僅就原審判決之量刑及是否宣告緩刑部分提起上訴，有
    刑事上訴狀(本院卷第19至25頁)及本院審理筆錄(本院卷第5
    3頁)在卷可稽，其餘原審判決認定事實與科刑所應適用之法
    條及沒收、公訴不受理部分，均未經上訴，業已確定，自不
    在本院之審理範圍(刑事訴訟法第348條立法理由參照)。是
    本院審理範圍僅限原審判決關於被告所科之刑部分。
二、被告上訴意旨略以：被告已經與告訴人達成民事和解了，也
    已經賠償告訴人所受之損害，本案刑事訴訟告訴人也願意原
    諒被告，請從輕量刑並給予被告緩刑之機會等語。
三、撤銷原審判決量刑部分及宣告緩刑之理由：
　㈠原審判決以被告之行為人責任為基礎，審酌被告邀集互助會
    ，竟利用擔任會首之機會，將持有告訴人所標得之會款予以
    侵占入己，造成告訴人受有損失，所為實有不該。惟念被告
    犯後始終坦認犯行，然因雙方所認賠償金額差距過大，致未
    能與告訴人成立和解；復考量被告犯罪之目的、手段及所侵
    占會款之金額；兼衡被告智識程度為小學肄業，目前無業，
    家庭經濟狀況不佳等一切情狀，就被告所犯，量處如原審判
    決主文所示之刑，固非無見。惟查：被告於原審判決後，已
    與告訴人達成和解並已履行賠償損害，有公證書影本、和解
    契約書在卷可證(本院卷第27至30頁)，原審判決就此影響被
    告量刑因子之事項未及審酌，此部分自無從維持，而應撤銷
    改判。本院審酌上情，併考量告訴人因犯罪所生之損害已獲
    得填補，認應改諭知較輕之刑度，並同時諭知易科罰金之折
    算標準，如主文第二項所示，較符罪刑相當原則。
  ㈡除本件之外，被告未曾因故意犯罪受有期徒刑以上刑之宣告
    ，有本院被告前案紀錄表在卷可按，可見被告原本素行良好
    ，本件確實僅係一時失慮致罹刑典，況已填補對被害人所造
    成之損害，犯後又始終坦承犯行，更見確實深具悔意。又被
    害人於和解書中也表示原諒被告(本院卷第29頁)，堪認被告
    確有以暫不執行為適當之情形。是倘予被告緩刑之宣告，附
    隨於有罪判決的非機構式之刑事處遇，即可達成被告在社會
    中重新社會化之人格重建功能，較合於刑罰制度之目的，爰
    依刑法第74條第1項第1款之規定，併予宣告緩刑二年，以啟
    自新。
據上論斷，應依刑事訴訟法第369條第1項前段、第364條、第299
條第1項前段，判決如主文。
本案經檢察官朱玓提起公訴，檢察官曾俊哲到庭執行職務。
中　　華　　民　　國　　111 　年　　5 　　月　　11　　日
                  刑事第十九庭  審判長法　官  曾淑華
                                      法　官  李殷君
                                      法　官  陳文貴
以上正本證明與原本無異。
不得上訴。
                                      書記官  俞妙樺
中　　華　　民　　國　　111 　年　　5 　　月　　11　　日